臺灣屏東地方法院民事判決　　　　　　　 100年度訴字第14號
原　　　告　潘卿鈺
被　　　告　黃聯翰
訴訟代理人　洪文佐律師
上列當事人間請求侵權行為損害賠償事件，經刑事庭裁定移送前
來（99年度交簡附民字第77號），本院於民國100 年10月21日言
詞辯論終結，判決如下：
    主      文
被告應給付原告新台幣貳拾柒萬陸仟伍佰零捌元，及自民國一百
年四月三十日起至清償日止，按週年利率百分之五計算之利息。
原告其餘之訴駁回。
訴訟費用由被告負擔百分之十一，餘由原告負擔。
本判決原告勝訴部分得假執行；但被告如於執行標的物拍定、變
賣前，以新台幣貳拾柒萬陸仟伍佰零捌元為原告預供擔保，得免
為假執行。
原告其餘假執行之聲請駁回。
    事實及理由
一、按訴狀送達後，原告不得將原訴變更或追加他訴，但被告同
    意者，或請求之基礎事實同一者，或擴張或減縮應受判決事
    項之聲明者，不在此限。被告於訴之變更或追加無異議，而
    為本案之言詞辯論者，視為同意變更或追加。原告於判決確
    定前，得撤回訴之全部或一部，但被告已為本案之言詞辯論
    者，應得其同意，民事訴訟法第255 條第1 項第1 、2 、3
    款、第2 項、第262 條第1 項分別定有明文。本件原告於刑
    事訴訟程序附帶提起民事訴訟，請求被告黃聯翰、施英琴連
    帶給付新台幣（下同）248 萬6,077 元，及均自起訴狀繕本
    送達翌日起至清償日止，按週年利率百分之5 計算之利息，
    嗣於民國100 年4 月29日當庭撤回機車修復費用4,050 元之
    賠償請求，旋即追加該項請求，並將利息部分減縮自100 年
    4 月30日起算，就利息部分核屬減縮應受判決事項之聲明，
    其追加之訴則與原訴之主要爭點有共同性，均係因同一車禍
    所衍生，各請求利益之主張在社會生活上可認為相關連，且
    原請求之訴訟及證據資料，在相當程度範圍內具有一體性，
    得於後請求之審理予以利用，而就先後之請求在同一程序加
    以解決，以避免重複審理，進而統一解決紛爭，堪認其請求
    之基礎事實同一，再被告於此項訴之追加無異議，而為本案
    之言詞辯論（見本院卷第56頁背面），亦應視為同意，則原
    告所為訴之追加、變更，於法並無不合，應予准許。又原告
    於施英琴已為本案之言詞辯論後，於100 年6 月21日具狀撤
    回對施英琴之起訴，並得施英琴之同意（見本院卷第71頁）
    ，其撤回於法亦無不合，合先敘明。
二、原告主張：被告於99年4 月27日7 時14分許，無照駕駛車牌
    號碼J9-4666 號自用小客貨車，沿屏東縣內埔鄉○○路由內
    埔往龍泉方向行駛，行至大同路1 段3 號前時，原應注意駕
    駛人駕駛汽車，應遵守道路交通標誌、標線、號誌之指示，
    而繪有分向限制線之路段，禁止車輛跨越行駛，又依當時情
    況，並無不能注意之情事，竟疏未注意，於該繪有分向限制
    線之路段跨越車道行駛，適伊騎乘伊所有之車牌號碼722-HH
    L 號重型機車（下稱系爭機車）沿同路自對向駛至，即遭被
    告車輛撞擊，致伊因而人車倒地，受有右側脛骨平台骨折併
    總腓神經損傷、右側腓骨頭骨折等傷害，系爭機車亦受損。
    被告駕駛動力車輛，在使用中加損害於伊，伊因而支出醫藥
    費8 萬2,027 元及系爭機車修復費用4,050 元，又伊原為實
    習護士，嗣並考取護士、護理師執照，因系爭事故受傷，無
    法久站及負重物，致伊於3 年內謀職困難，以護士薪資資每
    月2 萬5,000 元計算，受有勞動能力之損失為90萬元。再伊
    因身體受傷，精神上甚感痛苦，得請求賠償非財產上之損害
    150 萬元，以資慰藉。以上金額合計248 萬6,077 元，伊自
    得依民法第191 條之2 前段、第193 條第1 項、第195 條第
    1 項、第196 條、第213 條第1 項、第3 項之規定，請求被
    告加計利息如數賠償等情，並聲明：(一)被告應給付原告248
    萬6,077 元，及自100 年4 月30日起至清償日止，按週年利
    率百分之5 計算之利息。(二)原告願供擔保請准宣告假執行。
三、被告則以：原告所請求之醫療費用，應扣除經全民健康保險
    （下稱全民健保）提供醫療給付之部分，即僅得請求9,571
    元。又原告於事故發生時為未就業之學生，原無薪資可得領
    取，其主張喪失勞動能力且期間為3 年，並未提出證據証明
    ，請求伊賠償勞動能力之損失90萬元，即屬無據。再原告請
    求賠償之慰撫金數額，亦屬過高。此外，原告於系爭事故發
    生後，已領得強制汽車責任保險金4 萬4,073 元，被告亦已
    先行賠償1 萬4,000 元，均應自賠償金額中扣除等語，資為
    抗辯，並聲明：(一)原告之訴及假執行之聲請均駁回。(二)如受
    不利之判決，被告願供擔保請准宣告免為假執行。
四、經查：被告於99年4 月27日7 時14分許，無照駕駛車牌號碼
    J9-4666 號自用小客貨車，沿屏東縣內埔鄉○○路由內埔往
    龍泉方向行駛，行至大同路1 段3 號前時，因疏未注意道路
    交通標線之指示，而於該繪有分向限制線之路段跨越車道行
    駛，適原告騎乘其所有之系爭機車沿同路自對向駛至，即遭
    被告車輛撞擊，原告因而人車倒地，受有右側脛骨平台骨折
    併總腓神經損傷、右側腓骨頭骨折等傷害，系爭機車亦受損
    。被告因上開過失傷害犯行，經本院刑事庭以99年度交簡字
    第860 號判決處有期徒刑3 月，如易科罰金，以1,000 元折
    算1 日等事實，為兩造所不爭執，並經本院調取上開刑事案
    件卷宗查明屬實。
五、按汽車、機車或其他非依軌道行駛之動力車輛，在使用中加
    損害於他人者，駕駛人應賠償因此所生之損害。但於防止損
    害之發生，已盡相當之注意者，不在此限。不法侵害他人之
    身體或健康者，對於被害人因此喪失或減少勞動能力或增加
    生活上之需要時，應負損害賠償責任。不法侵害他人之身體
    、健康、名譽、自由、信用、隱私、貞操，或不法侵害其他
    人格法益而情節重大者，被害人雖非財產上之損害，亦得請
    求賠償相當之金額。不法毀損他人之物者，被害人得請求賠
    償其物因毀損所減少之價額。負損害賠償責任者，除法律另
    有規定或契約另有訂定外，應回復他方損害發生前之原狀。
    前述情形，債權人得請求支付回復原狀所必要之費用，以代
    回復原狀，民法第191 條之2 前段、第193 條第1 項、第19
    5 條第1 項前段、第196 條、第213 條第1 項、第3 項分別
    定有明文。本件被告駕駛自用小客貨車，與原告駕駛之系爭
    機車撞擊肇事，致原告受有前揭傷害，系爭機車亦因而受損
    ，是被告之行為與原告所受損害間，存有相當因果關係。被
    告未能舉證證明其於防止損害之發生已盡相當之注意，則原
    告依前揭規定，請求被告賠償其所受損害，於法洵屬有據。
六、本件應審究者為：原告請求被告賠償之項目及金額，是否於
    法有據並相當？茲分述如下：
  (一)醫療費用部分：按全民健康保險法第82條第1 項第1 款規定
    ：保險對象因汽車交通事故，對第三人有損害賠償請求權者
    ，本保險之保險人於提供保險給付後，得向強制汽車責任保
    險之保險人代位請求該項給付。是經全民健保提供醫療給付
    者，該部分醫療費用之請求權，已法定移轉予中央健康保險
    局，全民健保之被保險人就該部分即不得再向加害人請求賠
    償（最高法院93年度台上字第1159號、92年度台上字第235
    號判決意旨參照）。本件原告主張其支出醫療費用8 萬2,02
    7 元，固據其提出收據22紙為證（見附民卷第11至19頁），
    惟觀諸上開收據所示費用，已將全民健保給付部分與自行負
    擔部分分列，可證原告確係全民健保之被保險人，至於上開
    收據中僅9,571 元為原告自行負擔之費用，業經被告核算後
    予以肯認（見本院卷第32頁），則其餘由全民健保給付部分
    ，既係因投保強制汽車責任保險之汽車交通事故所致，即有
    全民健康保險法第82條第1 項第1 款規定之適用，原告自不
    得再向被告請求給付。至於原告自行負擔之9,571 元部分，
    其據以請求賠償，為被告所不爭執，則原告之請求在此範圍
    內為有理由，應予准許，超過部分，應予剔除。
  (二)機車修復費用部分：原告主張其因系爭事故支出系爭機車修
    復費用4,050 元，且該金額為回復原狀之必要費用一事，為
    被告所不爭執（見本院卷第57頁），原告此部分之請求，自
    應准許。
  (三)勞動能力減損部分：按被害人因身體健康被侵害而喪失勞動
    能力所受之損害，其金額應就被害人受侵害前之身體健康狀
    態、教育程度、專門技能、社會經驗等方面酌定之，不能以
    一時一地之工作收入為準；失業者現雖無職業，如其身體健
    康正常，則有另謀職業之機會，若因傷不能工作，自可請求
    喪失或減少勞動能力之損害賠償（最高法院63年台上字第13
    94號判例、59年度台上字第1713號判決意旨參照）。原告主
    張其自本件事故發生時起3 年內無法從事護士工作，以護士
    月薪2 萬5,000 元計算，工作損失為90萬元云云，經查：原
    告因系爭事故之勞動能力減損程度，經本院檢附其於高雄榮
    民總醫院屏東分院、龍泉榮民醫院、國仁醫院之病歷，囑託
    財團法人私立高雄醫學大學附設中和紀念醫院鑑定，結果認
    ：根據100 年8 月2 日臨床理學檢查及99年11月29日X 光評
    估結果，並依第六版美國醫學會「全人障礙評估指引」量表
    ，原告現階段之全人損失為0%，至於原告無法完全蹲下、右
    膝有提早發生退化性關節炎之風險、右膝疼痛致就業受到限
    制等損失，則無法於該量表中呈現等情，有該醫院100 年8
    月22日高醫附行字第1000003288號函所附鑑定報告在卷可稽
    （見本院卷第133 至169 頁），是尚難遽認原告於系爭事故
    發生後3 年內完全喪失勞動能力。惟原告因系爭事故受傷，
    於99年4 月27日急診入院接受開放性復位鋼板內固定手術及
    石膏固定，於同年5 月27日出院，出院後需休養，半年內無
    法工作之事實，業據其提出國仁醫院診斷證明書為證（見附
    民卷第10頁），故原告確因身體健康被侵害而短期喪失勞動
    能力，且其無法勞動工作之期間，應為住院期間及出院後之
    休養期間，合計為7 個月之事實，則堪予認定。再原告於事
    故發生時雖為學生，而無工作收入，惟其若身體健康，非無
    另謀職業之機會，然其主張薪資應以月薪2 萬5,000 元計算
    一節，並未舉證以實其說，則其工作收入以99年間之基本工
    資每月1 萬7,280 元計算，應屬相當。從而，原告此部分得
    請求被告賠償之數額為12萬960 元（計算式：17280 ×7 ＝
    120960），其請求在此範圍內，為有理由，應予准許，超過
    部分，應予剔除。
  (四)非財產上之損害賠償部分：按非財產上賠償之金額是否相當
    ，應斟酌實際加害情形、影響該權利是否重大、被害者與加
    害人之身分地位、經濟狀況及其他各種情形，以為核定之準
    據（最高法院47年台上字第1221號判例、51年度台上字第22
    3 號判例意旨參照）。原告因本件事故受傷既如前述，其於
    肉體及精神上自感受相當之痛苦，其請求被告賠償非財產上
    之損害，於法尚無不合。查原告為79年1 月17日生，事故發
    生時為護專學生，98年度無所得、財產，被告為57年3 月14
    日生，專科畢業，事故發生時無業，98年度無所得，名下有
    73年出廠之汽車1 輛，並無任何不動產，除為兩造所不爭執
    外，另有警詢筆錄、稅務電子閘門財產所得調件明細表在卷
    可參（見刑事卷宗警卷第4 至6 頁、本院卷第13、17頁），
    本院斟酌原告之傷勢程度、被告無照違規駕駛之加害情節及
    其各自之身分、地位、經濟能力等一切情狀，認原告得請求
    之慰撫金以20萬元為相當，其請求於此範圍內，為有理由，
    逾此所為請求，則應予剔除。
  (五)依上所述，原告得請求被告賠償之金額為33萬4,581 元（計
    算式：9571＋4050＋120960＋200000＝334581）。又按保險
    人依本法規定所為之保險給付，視為被保險人損害賠償金額
    之一部分，被保險人受賠償請求時，得扣除之，強制汽車責
    任保險法第32條定有明文。系爭事故發生後，原告已領取強
    制汽車責任保險金4 萬4,073 元一節，為兩造所不爭執，是
    該金額應予扣除，則原告得請求賠償之金額即應減為29萬50
    8 元（計算式：000000000000 ＝290508）。又被告於事故
    發生後已賠償原告1 萬4,000 元，為兩造所不爭執，原告之
    損害賠償債權於該範圍內已因清償而消滅，亦應自原告請求
    賠償之金額中予以扣除，則原告得請求之金額即應再減為27
    萬6,508 元（計算式：000000000000 ＝276508）。
七、綜上，本件原告依侵權行為之法律關係，請求被告給付248
    萬6,077 元，及自100 年4 月30日起至清償日止，按週年利
    率百分之5 計算之利息，於如主文第1 項所示範圍內，為有
    理由，應予准許。逾此範圍，非有理由，應予駁回。本件原
    告勝訴部分，所命被告給付之金額未逾50萬元，應依民事訴
    訟法第389 條第1 項第5 款規定，依職權宣告假執行（此部
    分原告假執行之聲請並無必要，僅係促使法院職權發動，毋
    庸另予准駁之表示）。此部分被告陳明願供擔保，請准宣告
    免為假執行，核無不合，爰酌定相當之擔保金額予以准許。
    至原告敗訴部分，其假執行之聲請已失所附麗，應駁回之。
八、據上論結，本件原告之訴為一部有理由，一部無理由，依民
    事訴訟法第79條、第389 條第1 項第5 款、第392 條第2 項
    、第3 項，判決如主文。
中    華    民    國    100   年    11    月    4     日
                  民事第二庭  法  官  李珮妤
以上正本係照原本作成。
如不服本判決，應於收受送達後20日內向本院提出上訴書狀，其
未表明上訴理由者，應於提出上訴後20日內向本院補提理由書狀
（均須按他造當事人之人數附繕本）。
中    華    民    國    100   年    11    月    4     日
                              書記官  蔡妮君